【裁判字號】    89,上訴,1495
【裁判日期】    890315
【裁判案由】    毒品危害防制條例
【裁判全文】
臺灣高等法院刑事判決                          八十九年度上訴字第一四九五號
    上  訴  人  臺灣臺北地方法院檢察署檢察官
    被      告  甲○○
    指定辯護人  本院公設辯護人
右上訴人因被告違反毒品危害防制條例案件，不服台灣台北地方法院八十九年度訴字
第一號，中華民國八十九年三月十五日第一審判決（起訴案號：台灣台北地方法院檢
察署八十八年度偵字第一一一八二號），提起上訴，本院判決如左：
    主  文
上訴駁回。
    理  由
一、公訴意旨略以：甲○○基於概括之犯意，自民國（下同）八十七年三月間起，迄
    至八十八年二月間止，連續十餘次，至台北市○○路八十八號六樓之十二（起訴
    書載為六樓十二號）黃淑華住處，以每包新台幣（下同）五千元之代價販賣安非
    他命予黃淑華吸用。因認甲○○涉有毒品危害防制條例第四條第二項之連續販賣
    第二級毒品罪嫌云云。
二、按犯罪事實應依證據認定之，無證據不得推定其犯罪事實。又不能證明被告犯罪
    者，應諭知無罪之判決，刑事訴訟法第一百五十四條、第三百零一條第一項分別
    定有明文。又事實之認定，應憑證據，如未能發現相當證據，或證據不足以證明
    ，自不能以推測或擬制之方法，為裁判基礎（最高法院四十年台上字第八六號判
    例參照）。另認定犯罪事實所憑之證據，雖不以直接證據為限，間接證據亦包括
    在內；然而無論直接或間接證據，其為訴訟上之證明，須於通常一般之人不致有
    所懷疑，而得確信其為真實之程度者，始得據為有罪之認定，倘其證明尚未達到
    此一程度，而有合理之懷疑存在時，即無從為有罪之認定，亦有最高法院七十六
    年台上字第四九八六號判例可資參照。又非法吸用化學合成麻醉藥品之人，供出
    麻醉藥品來源，因而破獲者，依麻醉藥品管理條例第十三條之三（即現行之毒品
    害防制條例第十七條之規定）之規定，得減輕其刑，因其與販賣化學合成麻醉藥
    品之人無共犯關係，且所供非全然不利於己，為擔保其陳述之真實性，自應有足
    以令人確信其陳述為真實之證據，始可採為認定之依據，此亦有最高法院八十六
    年度台上字第七三００號判決可資參照。至於證人之證言固非不得做為認定被告
    犯罪事實之證據，惟須此項證言無瑕疵可指，且與事實相符者，始足當之，苟證
    人之證言有瑕疵時，即不得做為不利被告認定之唯一依據。
三、公訴人認被告甲○○涉有毒品危害防制條例第四條第二項之連續販賣第二級毒品
    罪嫌，無非係以：右揭犯罪事實，業據證人黃淑華指訴歷歷，且黃淑華對被告電
    話、呼叫器及買賣方式交代甚詳，而被告亦不否認認識證人黃淑華，衡情黃淑華
    應無任意誣攀之理為其主要論據。惟被告甲○○自警訊起迄至偵查、原審及本院
    審理，均堅詞否認有何公訴意旨所指之販賣第二級毒品犯行，辯稱：伊並未販賣
    或提供安非他命予黃淑華吸用，黃淑華因曾和伊吵架及金錢借貸而指述伊販賣安
    非他命各等語。
四、經查：
  (一)證人黃淑華於警訊中雖指證被告有販賣安非他命，然被告甲○○已堅決否認販賣
    或提供第二級毒品安非他命予黃淑華，而證人黃淑華先於八十八年二月二十五日
    警訊中證稱：「我是向一名叫甲○○之男子購買的。」（見偵查卷第五頁反面）
    、「我於八十七年三月間開始吸食安非他命時。甲○○即斷斷續續到我住處兜售
    安非他命，前後約十餘次，每包價款為新台幣伍仟元，最後一次甲○○是於八十
    八年二月二十日持安非他命到我住處兜售。」（見偵查卷第六頁）；黃淑華於原
    審法院八十九年二月二十四日調查中則結證稱：「甲○○跟我借一萬五租屋，後
    來他就拿安非他命給我，那是八十年十月之事，他拿給我三次，我在此之前都沒
    吸過。」、「‧‧‧他是十月起陸續主動拿給我三次，我沒跟他要過，我借他錢
    ，並沒有收利息，只要他工作有錢還我就好。」等語（見原審卷第六十八頁），
    證人黃淑華先後所述不一，其證言之真實性已值懷疑；又證人黃淑華自承係於八
    十八年二月二十四日晚上十一時在其位於台北市○○路八十八號六樓之十二住處
    為警查獲吸用安非他命犯行，現因吸用安非他命案件在監強制戒治中（見原審卷
    第六十八頁），而證人黃淑華之警訊筆錄係於查獲後之同年二月二十五日凌晨所
    製作。按毒品危害防制條例第十七條規定，吸用安非他命之人，如供出安非他命
    之來源因而破獲者，可獲減輕其刑，為擔保該犯罪者所為不利於其他共同被告之
    陳述之真實性，尤應有足以確信其陳述為真實之補強證據，始能資為論罪之依據
    ；且連續犯在本質上係屬數個各自獨立之犯罪，自不能以其中一次犯罪行為有補
    強證據，即謂其他各次之犯罪，均可單憑自白來證明，更不能以每一犯罪行為所
    憑之自白，互為其他犯罪行為之補強證據；證人黃淑華前後指述不一，且交易時
    間及次數起迄未明，自難僅憑該警訊之陳述遽認被告有連續販賣安非他命之犯行
    。
  (二)次查，證人黃淑華於原審八十九年二月二十四日調查中證稱：「（問：為何在警
    訊中說安非他命是以一包五千元跟他買？）因他一直電話騷擾我，且說要叫警察
    抓我，加上他又跟我借五千元去拿安非他命，我在緊張下，警察問我安是跟誰買
    的，我只說被告曾跟我借五千元去買安，說他要自己用，沒想到寫成這樣，當天
    警察也只搜到一支吸管。」等語（見原審卷第六十八頁反面），足認被告甲○○
    所稱證人黃淑華因吵架及金錢借貸而指述其犯行，應非虛言；況依證人黃淑華上
    開證言之內容，益見其於警訊中所為證述之真實性誠屬可疑。
  (三)又證人即查獲本案之警員林佳申於原審法院八十九年二月二十四日調查中證稱：
    當日係因證人黃淑華之指述而聯絡被告甲○○至警局說明，並未查獲被告持有安
    非他命等情（見原審卷第六十九頁反面、第七十頁）；而證人張善正於警訊中證
    稱：「‧‧在我身上查獲的安非他命是黃淑華所提供的。」（見偵查卷第四頁）
    ，另於原審法院八十九年二月二十四日調查中證稱：其並未在證人黃淑華住處見
    過被告等語（見原審卷第六十九頁反面），自難遽認被告甲○○確有販賣安非他
    命予黃淑華之犯行。至證人黃淑華雖就被告甲○○之電話及呼叫器號碼知之甚詳
    ，然以其與被告甲○○間關係，基於聯絡上之便利而知悉被告甲○○之電話及呼
    叫器號碼，亦無何足異之處。此外，復查無其他積極證據足認被告有何違反毒品
    危害防制條例之犯行，原審因而對被告為無罪之諭知，經核並無不合。
五、檢察官提起上訴略謂，被告如何販賣安非他命，業據證人黃淑華指訴歷歷，至於
    黃淑華所述前後略有差異，僅係對細節描述及原先隱匿情節漸次批露而已，非可
    因此卻指黃淑華指訴不可採，指原審諭知被告無罪，係屬不當云云。惟證人黃淑
    華先後證述不一，另參酌證人林佳伸及張正善之證詞，亦不能證明被告有販賣安
    非他命之行為，前已敘明，而證人黃淑華之供詞乃係有利於其本人之說詞，並非
    不利於其本人，自不得做為其他被告犯罪之惟一證據，此外復查無其他積極證據
    足認被告有販賣安非他命之行為，即不能科被告以刑責，檢察官之上訴為無理由
    ，應予駁回。
據上論斷，應依刑事訴訟法第三百六十八條，判決如主文。
本案經檢察官沈明彥到庭執行職務
中      華      民      國    八十九    年      七      月     十八     日
                          臺灣高等法院刑事第二十二庭
                                          法  官
                                          法  官
                                          法  官
得上訴。


司法院資訊處製作；財團法人民間司法改革基金會備份。
